【裁判字號】    94,重訴,58
【裁判日期】    951214
【裁判案由】    毒品危害防制條例
【裁判全文】
臺灣高雄地方法院刑事判決              94年度重訴字第58號
公  訴  人  臺灣高雄地方法院檢察署檢察官
被      告  丁○○
                    現於臺灣高雄看守所（另案執行）
選任辯護人  劉家榮律師
            蘇精哲律師
上列被告因毒品危害防制條例案件，經檢察官提起公訴（94年度
偵字第9350號、第12615 號），本院判決如下：
    主  文
丁○○幫助販賣第一級毒品，累犯，處有期徒刑捌年陸月。
    事  實
一、丁○○前因肅清煙毒條例案件，經臺灣屏東地方法院判處有
    期徒刑4 年2 月，嗣經臺灣高等法院高雄分院駁回上訴確定
    ，甫於民國93年4 月26日縮刑期滿執行完畢，猶不知悔改。
    明知姓名年籍不詳綽號「阿利」之成年男子意圖營利而販入
    第一級毒品海洛因，竟仍基於幫助販賣第一級毒品之犯意，
    允諾協助取得「阿利」所購入之毒品海洛因，「阿利」則答
    應事成後提供丁○○若干數量之海洛因施用以作為報酬。嗣
    由「阿利」事先以電話向某不詳之人聯繫談妥以新台幣（下
    同）105 萬元購買第一級毒品海洛因磚乙塊（毛重340 公克
    ）後，丁○○與「阿利」2 人相約於94年5 月31日下午某時
    許，由丁○○駕駛車號YZ-4475 號之自用小客車隨同「阿利
    」所駕駛之自小客車，一起前往高雄市苓雅區○○○路與城
    西街「尚品」咖啡廳，「阿利」並事先指示丁○○於到達後
    ，將其所駕駛之車號YZ-4475 號自小客車之車窗玻璃稍加搖
    下，以露出一點空隙，以便販毒者能將毒品丟入車內，嗣於
    當日下午5 時許，丁○○隨同「阿利」進入該咖啡廳內，由
    「阿利」與某姓名年籍不詳之成年男子見面確定交易後，「
    阿利」隨即在咖啡廳內將現金105 萬元交給該男子，數分鐘
    後，乙○○（另案偵辦）即駕駛車牌號碼2039-HU 號自小客
    車前往上開咖啡廳外之丁○○之自小客車停放之位置附近，
    其下車後便將以報紙包裝毒品海洛因磚1 塊（毛重340 公克
    ）之百貨公司紙袋，自丁○○所駕駛上開YZ-4475 號自用小
    客車前駕駛座窗戶空隙丟入。嗣丁○○見狀旋步出咖啡廳欲
    返回其上開自小客車之際，為行政院海岸巡防署南部地區高
    雄市機動查緝隊（下稱高雄市機動查緝隊）及高雄縣政府警
    察局所組成專案小組人員當場查獲，乙○○則趁隙駕車逃離
    現場，警方隨即在丁○○所有車號YZ-4475 號自小客車上查
    獲上開海洛因磚1 塊（毛重340 公克）、包裝海洛因用之報
    紙1 張、百貨公司之紙袋1 個；另警方隨後亦在乙○○所棄
    車逃逸之車號2039-HU 號自小客車上查獲毒品海洛因各1 包
    （其中一包內含6 小包，毛重共13公克；另一包內含3 小包
    ，毛重共5.5 公克，均另案沒收）。
二、案經高雄市機動查緝隊及高雄縣政府警察局移送臺灣高雄地
    方法院檢察署檢察官偵查起訴。
    理  由
一、本判決所引用之證據資料，其中傳聞證據部分，縱無刑事訴
    訟法第159 條之1 至第159 條之4 或其他規定之傳聞證據例
    外情形，亦因被告及檢察官或同意可作為證據使用，或未聲
    明異議，依刑事訴訟法第159 條之5 第1 項、第2 項之規定
    ，本院審酌該證據作成之情況，認為適當，應得為證據，合
    先敘明。
二、訊據被告丁○○於上開時、地，欲向姓名年籍不詳綽號「阿
    利」之成年男子索取些許毒品施用，遂同意與「阿利」分乘
    2 部自小客車前往「尚品」咖啡廳，並事先將其自小客車駕
    駛座之車窗搖下以便讓「阿利」交易之海洛因能由他人丟入
    車內之事實，固供承在卷，惟矢口否認有何與「阿利」共同
    販賣或幫助「阿利」販賣第一級毒品海洛因之犯行，並辯稱
    ：當時其毒癮發作，遂向「阿利」要些毒品來施用，剛好「
    阿利」要購買毒品，便與「阿利」2 人一同前往興中二街之
    咖啡廳，而下車時「阿利」叫其搖下車窗，說等一下要丟一
    些毒品給其施用，嗣其走出咖啡廳要返回車上時，就被警方
    查獲，其不知道「阿利」丟進去的會是整塊海洛因磚云云。
    經查：
（一）被告於94年5 月30日下午5 時許，與姓名年籍不詳綽號「
      阿利」之成年男子分乘2 部自小客車前往高雄市苓雅區○○○路與城西街「尚品」咖啡廳附近，被告停妥其車號
      YZ-4475 號自用小客車後，並搖下其自小客車前駕駛座之
      些許車窗玻璃後，隨即與「阿利」一同進入該咖啡廳內，
      而「阿利」當場將現金105 萬交與某不詳男子後，乙○○
      即現身並將海洛因磚1 塊丟入被告上開車內後，被告旋走
      出咖啡廳在接近其車號YZ-4475 號自小客車之際而為警查
      獲之事實，業據被告於審理時坦承不諱，核與證人即查獲
      員警丙○○、甲○○之證述情節相符，並有扣押物品清單
      、現場查緝光碟以及現場照片9 張等附卷可稽。而扣案之
      海洛因磚1 塊（毛重340 公克），經送鑑驗結果，確含第
      一級毒品海洛因成分（淨重332.02公克，空包裝重6.56公
      克，純度68.39 ％，純質淨重227.07公克），有法務部調
      查局調科壹字第220020560 號鑑定通知書在卷可按，是此
      部分之事實，堪可認定。
（二）查施用毒品之人，每次施用毒品之數量約略為零點幾公克
      之微量，此為本院依職權所已知。再參以Clarke 's
      Isloation and Identif i cation of Drugs乙書記載，
      海洛因一般劑量為5 至10毫克（最小致死量約100 毫克）
      ，用法為每4 小時1 劑次（每日6 劑次），以最高劑量一
      劑次10毫克計算，一般人每日最高海洛因毒品用量約60毫
      克，而成癮者1 天之使用量甚至可高達200 毫克。海洛因
      於體內有4.2 ％會代謝成活性代謝物嗎啡，致死劑量多以
      嗎啡之血中濃度為測量之標的，一般用於止痛之血中濃度
      為每公升0.20至0.065 毫克，中毒時嗎啡血中濃度為每公
      升0.088 至0.277 毫克，致死時嗎啡血中濃度為每公升
      0.36 至0.78 毫克，推估最低致死劑量為200 毫克，若單
      次施用超過該劑量，即有致命之可能，惟久用成癮者為產
      生耐藥性，其程度依個人體質、使用頻率與接觸時間長短
      等因素，可使其致死劑量增至數倍至10倍以上。查本件查
      獲之海洛因淨重高達332.02公克，依前揭書所示之單次施
      用最低致死劑量之10倍（即2 公克）計算，足可供單人施
      用160 餘次，且本案查扣之海洛因純度高達68.39 ％，衡
      諸常理，吸毒者欲施用時尚須摻入白糖等其他粉末以降低
      海洛因純度，以免因施用高純度之海洛因致身體臟器無法
      負荷，故本案查扣之海洛因如僅供施用，則可供施用之次
      數當較上開單次施用最低致死劑量之次數為多，是依上開
      所扣得毒品之劑量以觀，本件扣得之毒品數量甚鉅，已足
      致施用者死亡，應非單純僅供一己之施用而購入。況被告
      亦供稱：「阿利」在上開咖啡廳交付現金105 萬予某不詳
      男子等語。衡情「阿利」既以高價購入如此數量龐大之毒
      品，應無可能將上開毒品無償讓與他人或完全供己施用，
      則「阿利」持有上開第一級毒品海洛因之意圖，應在於販
      賣以營利，應屬明顯。又本件交易毒品案係員警循線報全
      程監控而查獲等情，業據證人即查獲員警丙○○到庭證述
      明確，並證稱：當天其在執行綽號「阿草」男子仲介毒品
      之案件而埋伏在「阿草」之住所附近，不久被告的車出現
      在「阿草」之住所，沒多久又有另一名男子駕車前往該處
      （事後查知應該係「阿利」），後來被告與「阿利」便離
      開「阿草」之住所前往本案之查獲地「尚品咖啡」，其有
      看見被告與「阿利」跟另一名不詳男子在該咖啡廳裡交談
      ，後來該名男子拿著1 包由報紙包著類似鈔票之物品離開
      後，不久乙○○就拿著本件扣案之毒品丟進被告之自小客
      車內，約過了1 分鐘後，被告剛好亦步出咖啡廳欲返回其
      自小客車時，其研判這應該已完成毒品交易，遂上前逮捕
      被告等語（參本院卷第133 ～135 頁）。足見「阿利」無
      論購買毒品或取得毒品均十分謹慎，且又一次購入高達
      105 萬之毒品，苟非確有販售他人以營利之意圖，何以干
      冒遭查緝判重刑之風險，而一次購入上開大量海洛因之理
      ，益徵「阿利」確有持上開毒品海洛因欲販賣予他人以營
      利之意圖至明。本件被告既係心智成熟之成年人且又有毒
      品前科，對此自無不知與「阿利」前往交易地點，係為其
      取得大量海洛因之可能，足見被告提供其車輛為「阿利」
      取得該海洛因之幫助犯意，已甚顯明。
（三）被告固辯稱：其當日僅係要跟「阿利」要些毒品施用，才
      跟「阿利」前往上址咖啡廳，嗣「阿利」叫其搖下車窗，
      稱會丟一些毒品給其施用，但其沒想到丟進來的會是一大
      塊海洛因磚云云。惟被告於上開時、地與「阿利」前往上
      址咖啡廳，被告停車已刻意稍微搖下駕駛座車窗，以供乙○○將扣案毒品自該車窗空隙丟入被告車內之事實，業據
      證人即查獲員警丙○○、甲○○證述明確，丙○○並證稱
      ：其一開始並未注意車窗是否搖下，是事後逮捕被告時，
      才發現被告駕駛座車窗玻璃有搖下約10幾公分，其不確定
      是否被告一下車時即搖下車窗，但被告自下車到被逮捕期
      間均未離開咖啡廳，且被告的車子就停在咖啡廳門口馬路
      邊，被告應可看見車子的動靜，被告離開咖啡廳走向車子
      的形色感覺很警覺等語（參本院卷第135 頁）。證人甲○○則證稱：其抵達咖啡廳時，尚未確定被告車窗是否搖下
      ，後來乙○○將毒品丟進被告車內時，其才注意到車窗已
      經搖下，且被告是低著頭快步走回自己的車子等語（參本
      院卷第142 、143 頁）。參以被告供稱：與「阿利」及不
      詳姓名男子在上開咖啡廳談話約5 分鐘至10分鐘，「阿利
      」並交付105 萬予該不詳姓名男子，而該男子離開後約20
      分鐘後，乙○○就過來丟毒品等語（參本院卷第139 頁）
      ，顯見被告事先應已知悉「阿利」當時正與人進行毒品交
      易之事實，已甚明確。另被告亦自承與「阿利」僅相識2
      、3 個月等語（參本院卷第168 頁、第255 頁），並觀之
      「阿利」無論購入毒品或取得毒品，均十分謹慎等情，已
      如前述，且本件「阿利」所購入毒品之金額甚鉅，是「阿
      利」茍非確定其所購入之毒品可置入可實力支配範圍內，
      又豈會任由該大量之海洛因毒品丟進相識未久之被告車內
      ，且「阿利」如欲交付少量毒品與被告，儘可在隱密之處
      所交付即可，又何須在公開場合，以丟包之方式以增加遭
      查緝之風險？況海洛因物稀價昂，被告與「阿利」事先既
      不熟識，又何以會無償提供昂貴之海洛因毒品供被告施用
      之理？綜上判斷，足認被告為自「阿利」處獲取些許免費
      毒品施用，雖明知「阿利」係意圖營利而販入第一級毒品
      海洛因，卻仍基於幫助之故意，提供車輛為「阿利」取得
      上開扣案之第一級毒品海洛因磚。故其行為顯已就「阿利
      」販賣第一級毒品之犯行，提供相當有形助力之事實，應
      堪認定。
（四）至公訴意旨雖認本件被告係基於幫助「阿利」販賣第一級
      毒品海洛因之意思，惟其客觀上已參與販入第一級毒品之
      構成要件行為，核其所為，應係販賣第一級毒品海洛因之
      共同正犯云云。惟本件被告係貪圖免費施用毒品之代價而
      幫助「阿利」取得上開販入之第一級毒品海洛因一節，已
      如前述，是其主觀上並未參與共同販入或賣出毒品及有何
      與購買毒品者連絡、定價等符合販賣犯行之構成要件行為
      。此外，亦無其他積極證據足資證明被告與「阿利」共同
      意圖營利而販入第一級毒品之犯意聯絡，自無法遽此為被
      告共同正犯之認定，惟其基本事實同一，起訴法條亦無違
      誤，本院自得不變更起訴法條而予審理（司法院76廳刑1
      字第1983號法律問題參照）。
（五）綜上所述，本案事證已臻明確，被告幫助販賣第一級毒品
      海洛因犯行，洵堪認定，應予依法論科。
三、按被告行為後，如附表所示之相關法律均業經變更，並俱於
    95年7 月1 日施行，玆經整體比較結果，裁判時法並未較為
    有利，從而依刑法第2 條第1 項規定，自應適用各該行為時
    法，亦即修正前刑法。次按毒品危害防制條例第4 條第1 、
    2 項所謂販賣行為，不以販入後復行賣出為必要，祇要以營
    利為目的，而有販入或賣出二者其一之行為，即足構成；即
    行為人若主觀上以營利之意圖而販入第一級或第二級毒品，
    雖未及賣出，仍應論以販賣第一級或第二級毒品既遂罪，有
    最高法院95年台上字第3076號判決可資參照。本件「阿利」
    所購入之第一級毒品海洛因價值105 萬元，重332 公克，純
    度68.39 ％，以如此數量之鉅，純度之高，顯見「阿利」係
    以營利之目的而販入上開第一級毒品海洛因，至為灼然，故
    「阿利」所為應成立販賣第一級毒品海洛因罪。又提供正犯
    所需之犯罪工具或犯罪所需之資力，或提供犯罪場所等，而
    使正犯有可能或更迅速、安全地實現不法構成要件行為，則
    為幫助犯，有最高法院22年上字第428 號、44年台上字第
    758 號判例要旨足資參照。本件被告丁○○明知「阿利」意
    圖營利而販入扣案之大量毒品海洛因，卻仍基於幫助之意思
    ，提供其所有之自小客車，供「阿利」藏放購得之毒品，核
    其所為，係犯毒品危害防制條例第4 條第1 項販賣第一級毒
    品之幫助犯，應依修正前刑法第30條第2 項規定，減輕其刑
    。另被告前因肅清煙毒條例案件，經臺灣屏東地方法院判處
    有期徒刑4 年2 月，嗣經臺灣高等法院高雄分院駁回上訴確
    定，甫於93年4 月26日因縮刑期滿執行完畢等情，有臺灣高
    等法院被告前案紀錄表1 份在卷可稽，其於有期徒刑執行完
    畢後5 年內，再犯本件有期徒刑以上之罪，為累犯，應依修
    正前刑法第47條規定加重其刑，並先加後減之。爰審酌被告
    素行不佳，為貪圖能繼續無償自「阿利」處獲取海洛因以供
    施用，而提供其自小客車幫助「阿利」取得大批毒品，其行
    為已嚴重危害社會治安，且其犯後猶矢口否認犯行，尚無悔
    意，量刑本不宜從輕。惟念及其僅係幫助性質，且該海洛因
    未及流入市面即遭查獲，對於社會之影響尚未構成實質危害
    等其他一切情狀，量處如主文所示之刑，以示懲儆。另扣案
    之第一級毒品海洛因磚1 塊（毛重340 公克，驗後淨重
    332.02公克），因幫助犯不適用責任共同之原則，對正犯所
    有供犯罪所用或因犯罪所得之物，勿庸併為沒收之宣告，有
    最高法院88年台上字第6234號判決足資參照，爰不另為沒收
    之宣告，併此敘明。
據上論斷，應依刑事訴訟法第299 條第1 項前段，毒品危害防制
條例第4 條第1 項，刑法第11條、第2 條第1 項前段，修正前刑
法第30條第2 項、第47條，判決如主文。
中    華    民    國    95    年    12    月    14    日
                    刑事第八庭  審判長法  官  李政庭
                                      法  官  賴文姍
                                      法  官  王俊彥
如不服本判決，應於判決送達後10日內，向本院提出上訴狀。
以上正本證明與原本無異。
中    華    民    國    95    年    12    月    14    日
                                      書記官  鄭永媚
┌──────┬─────────────┬─────────────┬───────┬────┐
│相關變更條文│行為時法（下稱舊法）之內容│裁判時法（下稱新法）之內容│比  較  理  由│備    註│
├──────┼─────────────┼─────────────┼───────┼────┤
│ 【幫助犯】 │修正前刑法第30條第1 項規定│修正後刑法第30條第1項規定 │將「幫助他人犯│不論依修│
│(刑法第30條)│：「幫助他人犯罪者，為從犯│：「幫助他人實行犯罪行為者│罪」之文字，修│正前、後│
│            │。雖他人不知幫助之情者，亦│，為幫助犯。雖他人不知幫助│改為「幫助他人│刑法第30│
│            │同」。第2 項規定：「從犯之│之情者，亦同」。第2 項規定│實行犯罪」。但│條第1 項│
│            │處罰，得按正犯之刑減輕之」│：「幫助犯之處罰，得按正犯│就「幫助犯無獨│規定，均│
│            │。                        │之刑減輕之」。            │立性，必以正犯│成立幫助│
│            │                          │                          │有犯罪行為存在│犯，應依│
│            │                          │                          │，始能成立」並│刑法第2 │
│            │                          │                          │無影響。      │條第1 項│
│            │                          │                          │              │，適用行│
│            │                          │                          │              │為時法。│
├──────┼─────────────┼─────────────┼───────┼────┤
│ 【累犯】   │1、修正前刑法第47條：「受 │1、修正後刑法第47條第1 項 │              │不論依修│
│            │   有期徒刑之執行完畢，或 │   ：「受徒刑之執行完畢， │              │正前之刑│
│            │   受無期徒刑或有期徒刑一 │   或一部之執行而赦免後， │              │法47條，│
│            │   部之執行而赦免後，五年 │   五年以內故意再犯有期徒 │              │或修正後│
│            │   以內再犯有期徒刑以上之 │   刑以上之罪者，為累犯， │              │刑法47條│
│            │   罪者，為累犯，加重本刑 │   加重本刑至二分之一。」 │              │第1項， │
│            │   至二分之一。」。       │   。                     │              │均構成累│
│            │                          │                          │              │犯。    │
└──────┴─────────────┴─────────────┴───────┴────┘
附錄本判決論罪法條：
毒品危害防制條例第4條第1項
製造、運輸、販賣第一級毒品者，處死刑或無期徒刑；處無期徒
刑者，得併科新臺幣1 千萬元以下罰金。
製造、運輸、販賣第二級毒品者，處無期徒刑或7 年以上有期徒
刑，得併科新臺幣7 百萬元以下罰金。
製造、運輸、販賣第三級毒品者，處5 年以上有期徒刑，得併科
新臺幣5 百萬元以下罰金。
製造、運輸、販賣第四級毒品者，處3 年以上10年以下有期徒刑
，得併科新臺幣3 百萬元以下罰金。
製造、運輸、販賣專供製造或施用毒品之器具者，處1 年以上7
年以下有期徒刑，得併科新臺幣1 百萬元以下罰金。
前五項之未遂犯罰之。


司法院資訊處製作；財團法人民間司法改革基金會備份。
